臺灣高等法院刑事判決　　　　　　　　100年度上易字第933號
上　訴　人
即　被　告　鄭龍興
上列上訴人因違反毒品危害防制條例案件，不服臺灣桃園地方法
院100年度審易字第96號，中華民國100年3月11日第一審判決（
起訴案號：臺灣桃園地方法院檢察署99年度毒偵字第3199號），
提起上訴，本院判決如下：
    主  文
上訴駁回。
    理  由
一、按協商判決除有刑事訴訟法第455條之4第1項第1款所定之於
    聲請協商程序終結前，被告撤銷協商合意或檢察官撤回協商
    聲請，或第2款所定之被告協商意思非出於自由意志，或第4
    款所定之被告所犯非第455條之2第1項所定得以協商判決，
    或第6款所定之被告有其他較重之裁判上一罪之犯罪事實，
    或第7款所定之法院認應諭知免刑、免訴、不受理等情形之
    一者，或違反同條第2項後段所規定之「法院應於協商合意
    範圍內為判決」、「法院為協商判決所科之刑，以宣告緩刑
    、二年以下有期徒刑、拘役或罰金為限」者外，不得上訴。
    又協商判決之上訴，除本編有特別規定外，準用第三編第一
    章及第二章之規定，此觀刑事訴訟法第455條之10第1項、第
    455條之11第1項規定自明。又依刑事訴訟法第350條、第361
    條、第362條、第367條等規定，不服地方法院之第一審判決
    而上訴者，須提出上訴書狀，並應敘明具體理由，此為上訴
    必備之程式；其所提出之書狀未敘述上訴理由，或僅曾以言
    詞陳述上訴理由者，均應於上述期間屆滿後20日內補提理由
    書於第一審法院。第一審法院經形式審查，認逾期未補提上
    訴理由者，應定期間先命補正，逾期未補正者，為上訴不合
    法律上之程式，應以裁定駁回。倘已提出上訴理由，但所提
    非屬具體理由者，則由第二審法院以上訴不合法律上之程式
    ，判決駁回。再揆諸刑事訴訟法第361條、第367條規定之文
    義及立法意旨，僅於上訴書狀未敘述上訴理由而未經第一審
    法院先命補正之情形，為保障上訴人之權益，第二審審判長
    始應先命補正。倘上訴書狀形式上已敘述不服原判決之意旨
    ，即與未敘述上訴理由之情形有別，無庸再命補正。第二審
    法院如認上訴書狀雖有記載理由，但非屬具體理由者，應逕
    認其上訴不合法，以判決駁回。而刑事訴訟法第361條關於
    上訴程式之規定，依同法第455條之11第1項規定，於協商判
    決之上訴，亦準用之。故對於協商判決之上訴，除須符合刑
    事訴訟法第455條之10第1項規定外，亦必須敘述具體之上訴
    理由，即須依據卷內既有訴訟資料或提出新事證，指摘或表
    明原協商判決如何有刑事訴訟法第455條之4第1項第1、2、4
    、6、7各款規定情形之一，或違反第455條之4第2項之規定
    者，始可認為合法，倘僅泛言原協商判決有上述情形，而未
    依上揭意旨指出具體事由，或形式上雖已指出具體事由，但
    依其事由，顯不足以認為原協商判決有何該當前述法定上訴
    事由之瑕疵者，皆難謂係具體理由。
二、上訴人即被告鄭龍興上訴意旨略以：依刑事訴訟法第455條
    之2第1項於審判外進行協商之立法意旨，協商程序應在法庭
    外、無法官在場；且依同法第455條之4第1項第2款、第3款
    之規定，被告協商非出於自由意志或協商之合意顯有不當或
    顯失公平者，法院不得為協商判決。本件被告於民國100年3
    月3日原審審理時自白認罪，經檢察官求刑5月。惟當時法官
    坐在前面，後面旁聽席又有一些人，被告身處當時環境，沒
    有時間考慮，亦難有自由意志表達自己之意見，整個開庭過
    程不到5至10分鐘，被告步出法庭後覺得有違自己之意思，
    卻因訊問程序已終結而無從撤銷協商合意。又被告之案件於
    原審審理時，有另案2名犯毒品罪之被告亦經檢察官與其協
    商，而該2名另案被告均為累犯，卻仍被依最低刑度處刑，
    反觀本件被告並非累犯，檢察官卻不以被告所能接受之刑度
    為基礎並敘明理由，即求處被告有期徒刑5月，致認罪協商
    程序形同虛設，本件協商合意顯有不當及顯失公平，應不得
    為協商判決云云。
三、經查：
（一）本件被告犯施用第二級毒品罪，於原審準備程序時為認罪
      之陳述（見原審100年度審易字第96號卷第16頁背面），
      經原審法院裁定改依簡式審判程序進行審理。而毒品危害
      防制條例第10條第2項所定施用第二級毒品罪，為死刑、
      無期徒刑、最輕本刑為3年以上有期徒刑以外之罪。檢察
      官於原審簡式審判程序進行時，聲請法院同意其與被告進
      行協商，經原審同意後，檢察官乃與被告就其所犯罪名及
      科刑範圍達成被告犯施用第二級毒品罪願受有期徒刑5月
      宣告之協商合意。嗣由檢察官向原審陳明協商成立，聲請
      改依協商程序而為判決，經原審當庭訊問被告確認其協商
      合意係出於自由意志無誤後，原審以被告及檢察官並未於
      原審協商程序終結前，撤銷協商合意或撤回協商聲請，本
      件亦查無其他較重之裁判上一罪之犯罪事實，復無應諭知
      免刑、免訴、不受理等情形，乃依檢察官與被告之協商合
      意，論以被告施用第二級毒品罪，量處有期徒刑5月，如
      易科罰金以新臺幣（下同）1千元折算1日及沒收從刑宣告
      之協商判決在案，此有原審協商判決及原審審判筆錄記載
      可憑。
（二）被告雖主張其與檢察官進行協商時，法官坐在前面，後面
      旁聽席又有一些人在場，不符「審判外」要件，造成其協
      商意思非出於自由意志，而其亦因協商之訊問程序已經終
      結，無從撤銷協商合意云云。惟協商程序制度增訂之目的
      ，在於減輕刑事第一審處理案件之負擔，故設定協商程序
      之要件，就業已進入法院審理程序之非重罪案件，免除法
      院繁雜之證據調查、對質詰問等等需由法官主導之程序，
      並避免法官依職權介入主導，乃由檢察官徵得法院許可後
      與被告就刑事訴訟法第455條之2第1項所定事項進行協商
      ，當檢察官與被告達成協商合意後，請求法院改依協商程
      序而為判決。故刑事訴訟法第455條之2所稱「審判外」，
      係指法官就檢察官與被告之協商合意形成不得介入參與，
      並非指協商之場所必須於法庭外或一概禁止旁聽或不得使
      法官見聞之。細繹原審100年度審易字第96號卷第18頁背
      面、第19頁正面之審判筆錄記載，本件原審法院係依檢察
      官之聲請而同意其與被告進行協商，檢察官對被告主張其
      犯施用第二級毒品罪，求處有期徒刑5月之科刑，問被告
      可否接受？被告表示可以接受。檢察官乃據此協商合意，
      向法官陳報本件協商成立等語，就上述被告與檢察官之協
      商合意形成，並未見原審有任何主導或介入參與之情形。
      而原審依檢察官聲請改行協商程序後，亦對被告告以所認
      罪名為毒品危害防制條例第10條之罪及本案如改依協商程
      序而為判決時，被告即喪失依通常程序公開審判、保持緘
      默、與證人對質詰問等權利，並告知被告協商決非有前述
      刑事訴訟法第455條之4第1項第1、2、4、6、7各款所定情
      形之一，或違反同法第455條之4第2項之規定者，不得上
      訴。復經訊問檢察官及被告關於協商合意內容，檢察官答
      稱被告施用第二級毒品，願受有期徒刑5月之科刑；被告
      答稱「如檢察官所述內容」等語，經原審訊問被告其協商
      意思是否出於自由意志後，被告亦明確答覆稱「是的」，
      並表示「無其他意見」等語，原審復就上開審判筆錄交付
      予被告閱覽無誤，始由被告簽名。是以被告所稱其與檢察
      官於法庭內進行協商，當時有旁聽民眾與法官在場見聞，
      但其協商意思之作成與表述，仍未有任何不法外力予以施
      壓干預，本件協商程序顯然無被告所稱之協商意思非出於
      其自由意志之情形，不足以據以認定原協商判決有何違法
      、不當，而應予撤銷，揆諸前揭說明，無從認被告已敘述
      具體之上訴理由。至被告既係在原審作成協商判決後，乃
      於同年月15日具狀表示撤銷本件協商合意，同年月16日書
      狀繫屬原審法院（見同上原審審易卷第28至31頁），參照
      刑事訴訟法第455條之3規定，被告欲撤銷協商之合意者，
      須於法院訊問被告並告以所認罪名、法定刑及所喪失之權
      利之訴訟程序終結前為之，被告遲於原審為協商判決後，
      始具狀撤銷協商之合意，當不生效力，本件原審協商判決
      亦無刑事訴訟法第455條之4第1項第1款所定之違法情形，
      併予指明。
（三）至被告陳稱有所謂另案2名犯毒品罪之被告亦經檢察官與
      其等協商，而該2名另案被告均為累犯，卻仍被依最低刑
      度處刑，本件協商合意顯有不當及顯失公平乙節。依刑事
      訴訟法第455條之10第1項規定，前引被告所述情形，與法
      定之協商判決上訴事由並不該當。而依同法第455條之4第
      2項規定，關於協商程序，法院應於協商合意範圍內為判
      決。本件被告與檢察官係達成被告犯施用第二級毒品罪，
      量處被告有期徒刑5月之合意，已如前述，原審亦據此而
      依法量處被告有期徒刑5月，並依刑法第41條第1項所定之
      最低易科罰金金額諭知如易科以1千元折算1日，同時為沒
      收從刑之諭知。被告空泛指稱其與檢察官之協商合意顯有
      不當及顯失公平，並執此作為上訴事由，違反刑事訴訟法
      第455條之10第1項規定，亦為法律所不應准許。
四、綜上所述，本件被告未引述與案內卷證相符之資料或提出新
    事證以敘明其與檢察官之協商合意如何有刑事訴訟法第455
    條之10第1項、第455條之4第1項第2款所稱協商意思非出於
    自由意志之情形，無從認已敘述具體之上訴理由，自不合法
    律上程式。至被告置詞主張其與檢察官之協商合意顯有不當
    及顯失公平，而執為上訴事由，亦違反刑事訴訟法第45 5條
    之10第1項規定，為法律所不應准許，核其上訴並不合法，
    爰不經言詞辯論，逕以判決駁回。
據上論斷，應依刑事訴訟法第455條之11第1項、第367條前段、
第372條，判決如主文。
中    華    民    國    100     年    4    月   29    日
                 刑事第二十四庭  審判長法  官  李錦樑
                                       法  官  朱瑞娟
                                       法  官  陳恆寬
以上正本證明與原本無異。
不得上訴。
                                       書記官  黃家麟
中    華    民    國   100    年    5     月    4     日